臺灣高雄地方法院刑事判決　　　　　　　95年度訴字第2980號
公　訴　人　臺灣高雄地方法院檢察署檢察官
被　　　告　辰○○
　　　　　　卯○○原名寧真真.
　　　　　　己○○
　　　　　　乙○○
　　　　　　丑　○
　　　　　　戊○○
　　　　　　丑○義
　　　　　　辛○○
　　　　　　癸○○
　　　　　　子　○
　　　　　　巳○○
　　　　　　庚○○
　　　　　　壬○○
上12人共同
選任辯護人　莊進祥律師
上列被告因妨害投票案件，檢察官提起公訴（95年度選偵字第27
號）後，被告認罪，經檢察官聲請改依協商程序，甲○判決如下
：
    主      文
辰○○以非法之方法，使投票發生不正確之結果，處有期徒刑
月，如易科罰金，以銀元佰元即新台幣玖佰元折算壹日；褫奪
公權壹年。緩刑年。
丑○以非法之方法，使投票發生不正確之結果，累犯，處有期徒
刑肆月，如易科罰金，以銀元佰元即新台幣玖佰元折算壹日；
褫奪公權壹年。
卯○○、己○○、乙○○、戊○○、丑○義、辛○○、癸○○、
子○、巳○○、庚○○、壬○○以非法之方法，使投票發生不正
確之結果，各處有期徒刑月，如易科罰金，均以銀元佰元即
新台幣玖佰元折算壹日；均褫奪公權壹年。均緩刑貳年，並各向
國庫支付新臺幣伍仟元。
    事實及理由
一、犯罪事實：
  (一)丑○（前因廢止前懲治盜匪條例案件，經法院判處有期徒刑
    7 年2 月確定，於89年4 月29日起假釋付保護管束，並於92
    年7 月13日保護管束期滿假釋未撤銷，視為執行完畢，構成
    累犯）。丑○與辰○○、卯○○（原名寧真真）、己○○、
    乙○○、戊○○、丑○義、辛○○、癸○○、子○、巳○○
    、庚○○、壬○○等13人均明知並無住居在高雄縣桃源鄉，
    竟於民國94年第15屆縣長、第16屆縣議員暨第15屆鄉長之三
    合一選舉時，為支持某特定候選人，竟基於以其他非法之方
    法，使投票結果、各候選人得票比率發生不正確結果之犯意
    ，各於94年8 月2 日，即距於94年12月3 日投票日滿4 個月
    符合投票權資格之期間，將其戶籍遷入高雄縣桃源鄉境內（
    如附表一所示之遷入戶籍住址）；且均於上開投票當日，前
    往投開票所投票，以此不實形式上遷移人口（俗稱幽靈人口
    ）方式，使該次選舉投票及候選人得票比率發生不正確之結
    果。
  (二)案經臺灣高雄地方法院檢察署檢察官主動簽分偵查起訴。
二、證據：
  (一)卷附之被告丑○、辰○○、卯○○（原名寧真真）、己○○
    、乙○○、戊○○、丑○義、辛○○、癸○○、子○、巳○○、庚○○、壬○○等13人（下稱丑○等13人）於警詢之自
    白、偵查及甲○審理中之供述。
  (二)卷附之丑○等13人遷入戶籍登記申請書、委託書各1份。
  (三)卷附之第15屆縣長、第16屆縣議員暨第15屆鄉長選舉台灣省
    高雄縣境內投開票所選舉人名冊影本各1 份。
  (四)94年底三合一選舉高雄縣桃源鄉鄉長選舉遷入有選舉人名冊
    、遷入有投票人名冊各1 份。
  (五)卷附之丑○等13人台灣高等法院被告前案紀錄表、甲○院內
    索引卡紀錄報表各1 份（其中被告丑○本件為累犯）。
  (六)台灣高雄地方法院檢察署95年12月13日函附卯○○（原名寧
    真真）、己○○、乙○○、戊○○、丑○義、辛○○、癸○○、子○、巳○○、庚○○、壬○○等11人之繳納認罪協商
    支付通知單及收據各1 件。
  (七)台灣高等法院檢察署書記處96年2 月9 日函（被告寧真真，
    96年1 月4 日戶政更名登記為卯○○）
三、按被告行為後，如附表二所示刑法第41條第1 項關於易科罰
    金折算標準之規定，業經修正變更，並俱於95年7 月1 日正
    式施行。經整體綜合比較修正前、後規定之結果，因修正後
    規定易科罰金之折算標準較高，自以修正前刑法第41條第1
    項之規定對於被告較為有利，依刑法第2 條第1 項前段，應
    以被告行為時即修正前之法律，為本件被告定易科罰金折算
    標準之依據。
四、被告丑○前因（廢止前）懲治盜匪條例案件，經法院判處有
    期徒刑7 年2 月確定，於89年4 月29日起假釋付保護管束，
    並於92年7 月13日保護管束期滿假釋未撤銷，視為執行完畢
    ，有台灣高等法院被告前案紀錄表在卷足參，其於5 年以內
    再故意犯本件有期徒刑以上之罪，依現行刑法第47條第1 項
    規定（依修正施行前後規定，均構成累犯，爰不予比較新舊
    法），構成累犯，應依法加重其刑。再被告乙○○前於82年
    間因（廢止前）麻藥、槍砲等案件，分別經台灣台中地方法
    院以81年度易字第8161號判決判處有期徒刑5 月確定，以及
    台灣高等法院台中分院以82年度上易字第1036號判決判處有
    期徒刑2 月確定，經定應執行刑6 月確定，並於88年4 月25
    日易科罰金執行完畢；及被告戊○○前於86年間因（廢止前
    ）麻藥案件，經台灣台中地方法院以86年度中簡字第484 號
    判決判處有期徒刑2 月確定，並於86年5 月21日易科罰金執
    行完畢（均不構成累犯）。又本件就被告丑○等13人部分經
    檢察官與被告於審判外達成協商之合意，且被告均已認罪，
    所犯為刑法第146 條第1 項之妨害投票結果正確罪，其合意
    內容為：「被告辰○○願受有期徒刑3 月及緩刑3 年之宣告
    ；被告丑○為累犯，願受有期徒刑4 月，得易科罰金，不得
    宣告緩刑；被告卯○○（原名寧真真）、己○○、乙○○、
    戊○○、丑○義、辛○○、癸○○、子○、巳○○、庚○○
    、壬○○等11人均願受有期徒刑3 月，得易科罰金及緩刑2
    年之宣告，並於協商期間繳納國庫新臺幣伍仟元（罰金部分
    已繳納）之宣告；以上被告丑○等13人均褫奪公權1 年」。
    經查，上開協商合意並無刑事訴訟法第455 條之4 第1 項所
    列情形之一，檢察官聲請改依協商程序而為判決，甲○爰不
    經言詞辯論，於協商合意範圍內為協商判決（本案其他被告
    寅○○等30人依通常程序審結；另被告丁○○依認罪協商量
    刑審結），合予敘明。
五、應適用之法條：刑事訴訟法第455 條之4 第2 項、第455 條
    之8 ，公職人員選舉罷免法第98條第3 項，刑法第11條前段
    、第2 條第1 項前段、第146 條第1 項、第47條第1 項、第
    37條第2 項、第74條第1 項第1 款、第2 款，修正前刑法第
    41條第1 項前段，廢止前罰金罰鍰提高標準條例第2 條，現
    行法規所定貨幣單位折算新台幣條例第2 條。
六、本判決除有刑事訴訟法第455 條之4 第1 項第1 款、第2 款
    、第4 款、第6 款、第7 款所定情形之一，或違反同條第2
    項規定者外，不得上訴。
七、如不服本件判決，得自收受判決送達之翌日起10日內，向甲○提出上訴書狀，上訴於第二審法院。
本案檢察官丙○○到庭執行職務。
中　　華　　民　　國　　96　　年　　5 　　月　　31　　日
                  刑事第二庭  審判長法　官  邱永貴
                                    法  官  楊筑婷
                                    法  官  李昆南
以上正本證明與原本無異。
如不服本判決，應於送達後10日內，向甲○提出上訴狀。
中　　華　　民　　國　　96　　年　　5 　　月　　31　　日
                                書記官  黃美玲
附錄本判決論罪之法條：
刑法第146 條
以詐術或其他非法之方法，使投票發生不正確之結果或變造投票
之結果者，處5年以下有期徒刑。
意圖使特定候選人當選，以虛偽遷徙戶籍取得投票權而為投票者
，亦同。
前二項之未遂犯罰之。
附表一：
 ┌───┬─────────┬─────────┬────┬────┬────────┐
 │姓  名│原（遷出）戶籍住址│ 遷入戶籍住址     │遷入日期│遷出日期│備  註          │
 ├───┼─────────┼─────────┼────┼────┼────────┤
 │辰○○│台南縣歸仁鄉中正北│高雄縣桃源鄉建山村│94/08/02│        │                │
 │      │路一段392號13樓之1│建山巷72之3號     │        │        │                │
 ├───┼─────────┼─────────┼────┼────┼────────┤
 │寧真真│台中縣大里市○○路│高雄縣桃源鄉寶山村│94/08/02│        │                │
 │      │212巷30號         │寶山巷80號        │        │        │                │
 ├───┼─────────┼─────────┼────┼────┼────────┤
 │己○○│台中縣霧峰鄉吉峰村│高雄縣桃源鄉寶山村│94/08/02│95/01/27│                │
 │      │民生路322巷11號   │寶山巷80號        │        │        │                │
 ├───┼─────────┼─────────┼────┼────┼────────┤
 │乙○○│台中縣霧峰鄉吉峰村│高雄縣桃源鄉寶山村│94/08/02│95/01/27│                │
 │      │民生路322巷11號   │寶山巷80號        │        │        │                │
 ├───┼─────────┼─────────┼────┼────┼────────┤
 │丑  ○│台中縣霧峰鄉吉峰村│高雄縣桃源鄉寶山村│94/08/02│95/01/27│                │
 │      │民生路322巷11號   │寶山巷80號        │        │        │                │
 ├───┼─────────┼─────────┼────┼────┼────────┤
 │戊○○│台中縣霧峰鄉吉峰村│高雄縣桃源鄉寶山村│94/08/02│95/01/27│                │
 │      │民生路322巷11號   │寶山巷80號        │        │        │                │
 ├───┼─────────┼─────────┼────┼────┼────────┤
 │丑○義│台中縣霧峰鄉吉峰村│高雄縣桃源鄉寶山村│94/08/02│95/01/27│                │
 │      │民生路322巷11號   │寶山巷80號        │        │        │                │
 ├───┼─────────┼─────────┼────┼────┼────────┤
 │辛○○│台中縣霧峰鄉吉峰村│高雄縣桃源鄉寶山村│94/08/02│95/01/27│                │
 │      │民生路322巷19號   │寶山巷80號        │        │        │                │
 ├───┼─────────┼─────────┼────┼────┼────────┤
 │癸○○│台中縣霧峰鄉吉峰村│高雄縣桃源鄉寶山村│94/08/02│95/01/27│                │
 │      │民生路322巷19號   │寶山巷80號        │        │        │                │
 ├───┼─────────┼─────────┼────┼────┼────────┤
 │子  ○│台中縣霧峰鄉吉峰村│高雄縣桃源鄉寶山村│94/08/02│95/01/27│                │
 │      │民生路322巷19號   │寶山巷80號        │        │        │                │
 ├───┼─────────┼─────────┼────┼────┼────────┤
 │巳○○│台中縣霧峰鄉吉峰村│高雄縣桃源鄉寶山村│94/08/02│95/01/27│                │
 │      │民生路296巷75弄2號│寶山巷80號        │        │        │                │
 ├───┼─────────┼─────────┼────┼────┼────────┤
 │庚○○│屏東縣屏東市○○路│高雄縣桃源鄉寶山村│94/08/02│95/02/16│                │
 │      │11巷3弄104號      │寶山巷80號        │        │        │                │
 ├───┼─────────┼─────────┼────┼────┼────────┤
 │壬○○│屏東縣屏東市○○路│高雄縣桃源鄉寶山村│94/08/02│95/02/16│                │
 │      │11巷3弄104號      │寶山巷80號        │        │        │                │
 └───┴─────────┴─────────┴────┴────┴────────┘
附表二：
┌──────┬─────────────┬─────────────┬───────┬────┐
│相關變更條文│行為時法（下稱舊法）之內容│裁判時法（下稱新法）之內容│比  較  理  由│比較結果│
├──────┼─────────────┼─────────────┼───────┼────┤
│【易科罰金折│犯最重本刑為5 年以下有期徒│犯最重本刑為5 年以下有期徒│易科罰金折算標│舊法易科│
│算標準變更】│刑以下之刑之罪，而受6 個月│刑以下之刑之罪，而受6 個月│準由銀元300 元│罰金之折│
│修正前刑法第│以下有期徒刑或拘役之宣告…│以下有期徒刑或拘役之宣告者│即新臺幣900 元│算標準較│
│41條第1 項前│得以（銀元，下同）1 元以上│，得以新臺幣1 千元、2 千元│，提高為以新臺│低，較為│
│段、修正前罰│3 元以下折算1 日，易科罰金│或3 千元折算1 日，易科罰金│幣1 千元、2 千│有利。  │
│金罰鍰提高標│。依刑法第41條易科罰金…就│。                        │元或3 千元折算│        │
│準條例第2 條│其原定數額提高為100 倍折算│                          │1日 。        │        │
│→現行刑法第│1 日；法律所定罰金數額未依│                          │              │        │
│41條第1 項前│本條例提高倍數，或其處罰法│                          │              │        │
│段          │條無罰金刑之規定者，亦同。│                          │              │        │
└──────┴─────────────┴─────────────┴───────┴────┘
